---
title: "🏆 Simulando el Mundial FIFA 2026"
subtitle: "Análisis exploratorio, simulación Monte Carlo y visualización de datos"
author: "Joel Giroud"
date: "`r format(Sys.Date(), '%d de %B de %Y')`"
output:
  html_document:
    toc: true
    toc_float:
      collapsed: false
      smooth_scroll: true
    toc_depth: 3
    theme: darkly
    highlight: zenburn
    code_folding: show
    number_sections: true
    df_print: paged
    self_contained: true
---

# =============================================================================
# INTRODUCCIÓN
# =============================================================================

Este proyecto analiza el **Mundial FIFA 2026**, el primero en la historia con 48 selecciones
y 3 países sede (México, Estados Unidos y Canadá). El objetivo es responder 3 preguntas
desde el análisis de datos:

1. **¿Cómo se distribuyen los partidos entre sedes, grupos y fechas?**
2. **¿Qué equipo tiene más probabilidades de ganar el torneo?**
3. **¿Cómo influye México en las probabilidades como sede?**

**Metodología:** 
En este proyecto usamos el ranking FIFA de enero 2026 como un proxy cuantitativo de la fuerza de cada selección
porque resume en un solo número su rendimiento reciente ponderando rivales, importancia de los partidos y
resultados, de forma similar a los sistemas Elo usados en la literatura para modelar fuerza relativa en fútbol.

A partir de esas puntuaciones construimos un modelo logístico que traduce la diferencia de puntos entre dos
equipos en una probabilidad de victoria, ya que la regresión logística es un estándar para estimar probabilidades
de eventos binarios como "gana A vs no gana A" en modelos deportivos (consultar algoritmos no deterministas y 
distribuciones binomiales).

Sobre ese modelo de partido individual aplicamos una simulación de Monte Carlo (usualmente aceptado en simulaciones
de torneos): generamos 10 000 torneos completos, respetando el formato de grupos y eliminatorias del Mundial, para
cuantificar la distribución de resultados posibles (campeón, finalista, etc.) y no solo un escenario puntual, que
es precisamente la ventaja de Monte Carlo cuando hay incertidumbre y combinaciones de cruces muy numerosas.

---

## Configuración del entorno
Cargamos los paquetes necesarios y definimos las rutas de los archivos. Todos los datasets
se almacenan fuera del proyecto en `../datasets/` para mantener el repositorio limpio.

# =============================================================================
# 01 - Validación y Merge inicial Mundial 2026 (SIN POINTBLANK)
# =============================================================================

```{r setup, include=TRUE}
# ✅ FIX: cada if (!require) instala su propio paquete
if (!require("dplyr"))      install.packages("dplyr")
if (!require("readr"))      install.packages("readr")
if (!require("tidyverse"))  install.packages("tidyverse")
if (!require("janitor"))    install.packages("janitor")
if (!require("lubridate"))  install.packages("lubridate")
if (!require("pointblank")) install.packages("pointblank")
if (!require("kableExtra")) install.packages("kableExtra")
if (!require("countrycode")) install.packages("countrycode")
if (!require("ggimage"))    install.packages("ggimage")
if (!require("ggtext"))     install.packages("ggtext")

library(dplyr)
library(readr)
library(tidyverse)
library(janitor)
library(lubridate)
library(pointblank)
library(kableExtra)
library(countrycode)
library(ggimage)
library(ggtext)
library(ggplot2)

PATH_RAW      <- "../datasets/FIFA World Cup 2026 Match Data (Unofficial)/"
PATH_DATASETS <- "../datasets/"
PATH_DATA     <- "data/"
PATH_OUTPUT   <- "output/"

if (!dir.exists(PATH_DATA))   dir.create(PATH_DATA)
if (!dir.exists(PATH_OUTPUT)) dir.create(PATH_OUTPUT)

print("Setup completo ✅")
```

# =============================================================================
# 1. CARGA DE DATASETS
# =============================================================================

Trabajamos con **3 fuentes públicas y verificables**:

| Dataset | Fuente | Descripción |
|---------|--------|-------------|
| FIFA WC 2026 Match Data | Kaggle (unofficial) | Fixtures, equipos, sedes y grupos del torneo |
| FIFA/Coca-Cola Rankings | FIFA oficial | Puntuación de 210 selecciones (enero 2026) |
| FIFA WC All Dataset | Gigasheet | Histórico de mundiales 1930–2022 |

> **Nota:** Los datasets de Kaggle son no oficiales pero están construidos a partir de
> información pública de FIFA. Los rankings son oficiales y actualizados a enero de 2026.

```{r 01 - Carga de datasets, include=TRUE}
print("=== CARGANDO DATASETS ===")
matches      <- read_csv(paste0(PATH_RAW, "matches.csv"),           show_col_types = FALSE)
teams        <- read_csv(paste0(PATH_RAW, "teams.csv"),             show_col_types = FALSE)
venues       <- read_csv(paste0(PATH_RAW, "host_cities.csv"),       show_col_types = FALSE)
stages       <- read_csv(paste0(PATH_RAW, "tournament_stages.csv"), show_col_types = FALSE)
rankings_raw <- read_csv(paste0(PATH_DATASETS, "fifa_rankings.csv"),show_col_types = FALSE)
hist         <- read_csv(paste0(PATH_DATASETS,
                 "FIFA World Cup 1930-2022 All Match Dataset.csv"),
                 show_col_types = FALSE)

cat("matches :", nrow(matches), "filas |", ncol(matches), "cols\n")
cat("teams   :", nrow(teams),   "filas |", ncol(teams),   "cols\n")
cat("venues  :", nrow(venues),  "filas |", ncol(venues),  "cols\n")
cat("stages  :", nrow(stages),  "filas |", ncol(stages),  "cols\n")
cat("rankings:", nrow(rankings_raw), "filas |", ncol(rankings_raw), "cols\n")
cat("hist    :", nrow(hist),    "filas |", ncol(hist),    "cols\n")
```

# =============================================================================
# 2. VALIDACIÓN MANUAL (SIN POINTBLANK)...
# =============================================================================

## Validación de calidad
Antes de cualquier análisis, validamos la integridad de los datos usando el paquete
`pointblank`. Verificamos 4 dimensiones clave del **Data Quality Framework**:

- **Completitud:** Sin valores nulos en columnas críticas (IDs, fechas)
- **Validez:** IDs positivos, fechas con formato ISO
- **Unicidad:** Sin registros duplicados
- **Consistencia:** Rangos lógicos en todas las variables

Los reportes HTML detallados se guardan en `output/` para auditoría.

## Limpieza y homologación
Un desafío usual en proyectos de datos es que **distintas fuentes usan nombres distintos**
para la misma entidad. Por ejemplo, `fifa_rankings.csv` usa `"Korea Republic"` mientras que
`teams.csv` usa `"South Korea"`.

Documentamos cada corrección explícitamente en el `case_when()` para que sea reproducible
y auditable. Encontramos **3 inconsistencias de nombre** y **1 de encoding** (`Côte d'Ivoire`).

```{r 02 Validación con pointblank, include=TRUE}
al <- action_levels(warn_at = 0.05, stop_at = 0.20)

agent_matches <- create_agent(
  tbl = matches, tbl_name = "matches",
  label = "Validación Mundial 2026 - Matches", actions = al
) %>%
  col_vals_not_null(columns = vars(home_team_id, away_team_id, city_id, stage_id, kickoff_at)) %>%
  col_vals_gt(columns = vars(home_team_id, away_team_id, city_id), value = 0) %>%
  col_vals_regex(columns = vars(kickoff_at), regex = "^\\d{4}-\\d{2}-\\d{2}") %>%
  rows_distinct(columns = vars(id)) %>%
  interrogate()

cat("=== REPORTE MATCHES ===\n")
print(agent_matches)

agent_teams <- create_agent(
  tbl = teams, tbl_name = "teams",
  label = "Validación Mundial 2026 - Teams", actions = al
) %>%
  col_vals_not_null(columns = everything()) %>%
  rows_distinct() %>%
  interrogate()

cat("\n=== REPORTE TEAMS ===\n")
print(agent_teams)

agent_venues <- create_agent(
  tbl = venues, tbl_name = "venues",
  label = "Validación Mundial 2026 - Venues", actions = al
) %>%
  col_vals_not_null(columns = everything()) %>%
  rows_distinct() %>%
  interrogate()

cat("\n=== REPORTE VENUES ===\n")
print(agent_venues)

get_agent_report(agent_matches) %>%
  export_report(filename = paste0(PATH_OUTPUT, "report_matches.html"))
get_agent_report(agent_teams) %>%
  export_report(filename = paste0(PATH_OUTPUT, "report_teams.html"))
get_agent_report(agent_venues) %>%
  export_report(filename = paste0(PATH_OUTPUT, "report_venues.html"))

print("Reportes guardados en output/ ✅")
```

# =============================================================================
# 3. MERGE LIMPIO (Joins seguros)
# =============================================================================

## Integración de datos (Merge)
Unimos los 4 datasets en un único dataframe (`data_full`) usando `left_join()` sobre IDs
numéricos. El resultado es una tabla de **104 partidos** con toda la información necesaria
para el análisis:

- Equipos (nombre, grupo, código) 
- Sede (estadio, ciudad, país) 
- Rankings FIFA (puntos, posición) 
- Variables derivadas (`rank_diff`, `points_diff`, `is_mexico`)

> `has_teams = TRUE` filtra los fixtures que aún tienen equipos placeholder
> (por ejemplo, "Winner UEFA Playoff D"), de los cuales hay algunos al inicio de torneo.

```{r 03 - Limpieza y homologación de rankings, include=TRUE}
rankings_clean <- rankings_raw %>%
  clean_names() %>%
  filter(!is.na(rk)) %>%
  rename(rank = rk, team_name = team, points = total_points,
         prev_points = previous_points, change = x) %>%
  select(rank, team_name, points) %>%
  mutate(team_name = case_when(
    team_name == "Korea Republic"               ~ "South Korea",
    team_name == "Türkiye"                      ~ "Turkey",
    team_name == "Congo DR"                     ~ "DR Congo",
    str_detect(team_name, "Cura")               ~ "Curaçao",
    str_detect(team_name, "Ivoire|ivoire|C.te") ~ "Côte d'Ivoire",
    TRUE ~ team_name
  ))

cat("Rankings limpios:", nrow(rankings_clean), "países\n\n")
cat("🔍 Verificación equipos problemáticos:\n")
rankings_clean %>%
  filter(team_name %in% c("USA","Côte d'Ivoire","IR Iran","Curaçao","South Korea","Turkey")) %>%
  print()

write_csv(rankings_clean, paste0(PATH_DATA, "fifa_rankings_clean.csv"))
print("Guardado: data/fifa_rankings_clean.csv ✅")
```

# =============================================================================
# 4. MERGE PRINCIPAL
# =============================================================================

```{r 04 - Merge principal, include=TRUE}
teams_clean <- teams %>%
  rename(team_id = 1, team_name = 2, team_code = 3,
         group = 4, is_placeholder = 5)

venues_clean <- venues %>%
  rename(city_id = 1, city_name = 2, country = 3,
         stadium = 4, region = 5, code = 6)

data_full <- matches %>%
  mutate(match_date = as.Date(kickoff_at)) %>%
  left_join(teams_clean %>% select(team_id, team_name, team_code, group, is_placeholder),
            by = c("home_team_id" = "team_id")) %>%
  rename(home_name = team_name, home_code = team_code,
         home_group = group, home_placeholder = is_placeholder) %>%
  left_join(teams_clean %>% select(team_id, team_name, team_code, group, is_placeholder),
            by = c("away_team_id" = "team_id")) %>%
  rename(away_name = team_name, away_code = team_code,
         away_group = group, away_placeholder = is_placeholder) %>%
  left_join(venues_clean %>% select(city_id, city_name, country, stadium),
            by = "city_id") %>%
  left_join(rankings_clean, by = c("home_name" = "team_name")) %>%
  rename(home_rank = rank, home_points = points) %>%
  left_join(rankings_clean, by = c("away_name" = "team_name")) %>%
  rename(away_rank = rank, away_points = points) %>%
  clean_names() %>%
  mutate(
    rank_diff   = coalesce(home_rank,   50L)   - coalesce(away_rank,   50L),
    points_diff = coalesce(home_points, 1400)  - coalesce(away_points, 1400),
    has_teams   = !home_placeholder & !away_placeholder,
    is_mexico   = country == "Mexico"
  )

cat("Total partidos :", nrow(data_full), "\n")
cat("Con equipos reales :", sum(data_full$has_teams, na.rm = TRUE), "\n")
cat("En sede México :", sum(data_full$is_mexico, na.rm = TRUE), "\n")

cat("\n🔍 Partidos con match_date NA:", sum(is.na(data_full$match_date)), "\n")
data_full %>% filter(is.na(match_date)) %>% select(id, kickoff_at) %>% print()

write_csv(data_full, paste0(PATH_DATA, "mundial_2026_full.csv"), na = "")
write_rds(data_full, paste0(PATH_DATA, "mundial_2026_full.rds"))
print("Guardado: data/mundial_2026_full.csv | data/mundial_2026_full.rds ✅")
```

# =============================================================================
# 5. VALIDAR COBERTURA DE RANKINGS...
# =============================================================================

## Cobertura de rankings
Verificamos que todos los equipos reales del torneo tengan un ranking FIFA asignado.
La cobertura del 100% garantiza que el modelo de simulación no usará valores por defecto
(`1400 pts`) para ningún equipo clasificado.

```{r 05 - Validar cobertura de rankings, include=TRUE}
teams_reales   <- teams_clean %>% filter(is_placeholder == FALSE) %>% pull(team_name)
con_ranking    <- teams_reales[teams_reales %in% rankings_clean$team_name]
sin_ranking    <- teams_reales[!teams_reales %in% rankings_clean$team_name]

cat("Equipos reales del Mundial :", length(teams_reales), "\n")
cat("Con ranking FIFA :", length(con_ranking), "✅\n")
cat("Sin ranking :", length(sin_ranking), "⚠\n\n")

if (length(sin_ranking) > 0) {
  cat("Equipos a agregar en case_when del chunk 03:\n")
  print(sin_ranking)
} else {
  print("Cobertura 100% — todos los equipos tienen ranking")
}
```

# =============================================================================
# 6. PREPARANDO SIMULACIÓN MONTE CARLO...
# =============================================================================

## Modelo de simulación

### Supuestos del modelo
El modelo de predicción se basa en los siguientes supuestos:

1. **La fuerza de un equipo** está bien aproximada por sus puntos FIFA
2. **La probabilidad de victoria** sigue una función logística sobre la diferencia de puntos
3. **Los goles** siguen una distribución Poisson con media proporcional a la diferencia de fuerza
4. **Ventaja de sede** de México: +8% sobre la probabilidad base (ajustable)
5. **En eliminatorias**, los empates se resuelven por penales (probabilidad 50/50)

### Limitaciones conocidas
- No considera lesiones, sanciones ni rendimiento reciente
- Los placeholders (clasificados por playoff) se excluyen de la simulación hasta que sean conocidos
- El boost de sede es un estimado; puede calibrarse con datos históricos de mundiales pasados

```{r 06 - Simulación Monte Carlo (funciones), include=TRUE}
sim_match <- function(points_home, points_away, home_boost = 0) {
  diff   <- (points_home - points_away) / 600 + home_boost
  p_home <- plogis(diff + 0.1)
  p_away <- plogis(-diff)
  p_draw <- 1 - p_home - p_away
  probs  <- pmax(c(p_home, p_draw, p_away), 0.05)
  probs  <- probs / sum(probs)
  sample(c("home", "draw", "away"), size = 1, prob = probs)
}

sim_group <- function(data_full, teams_ranked, mexico_boost = 0.08) {
  results <- list()
  grupos  <- data_full %>%
    filter(has_teams == TRUE, !is.na(home_group)) %>%
    pull(home_group) %>% unique()

  for (g in grupos) {
    group_matches <- data_full %>% filter(home_group == g, has_teams == TRUE)
    group_teams   <- unique(c(group_matches$home_name, group_matches$away_name))
    standings     <- tibble(team = group_teams, pts = 0, gf = 0, ga = 0, played = 0)

    for (i in seq_len(nrow(group_matches))) {
      h     <- group_matches$home_name[i]
      a     <- group_matches$away_name[i]
      h_pts <- teams_ranked$points[teams_ranked$team == h]
      a_pts <- teams_ranked$points[teams_ranked$team == a]
      h_pts <- ifelse(length(h_pts) == 0 || is.na(h_pts), 1400, h_pts)
      a_pts <- ifelse(length(a_pts) == 0 || is.na(a_pts), 1400, a_pts)
      boost  <- ifelse(group_matches$is_mexico[i], mexico_boost, 0)
      result <- sim_match(h_pts, a_pts, home_boost = boost)
      lh <- exp(0.3 + (h_pts - a_pts) / 2000)
      la <- exp(0.3 - (h_pts - a_pts) / 2000)
      gh <- rpois(1, pmin(lh, 5))
      ga <- rpois(1, pmin(la, 5))
      if (result == "home") {
        standings$pts[standings$team == h] <- standings$pts[standings$team == h] + 3
      } else if (result == "away") {
        standings$pts[standings$team == a] <- standings$pts[standings$team == a] + 3
      } else {
        standings$pts[standings$team == h] <- standings$pts[standings$team == h] + 1
        standings$pts[standings$team == a] <- standings$pts[standings$team == a] + 1
      }
      standings$gf[standings$team == h] <- standings$gf[standings$team == h] + gh
      standings$ga[standings$team == h] <- standings$ga[standings$team == h] + ga
      standings$gf[standings$team == a] <- standings$gf[standings$team == a] + ga
      standings$ga[standings$team == a] <- standings$ga[standings$team == a] + gh
      standings$played[standings$team == h] <- standings$played[standings$team == h] + 1
      standings$played[standings$team == a] <- standings$played[standings$team == a] + 1
    }
    standings  <- standings %>%
      mutate(gd = gf - ga, group = g) %>%
      arrange(desc(pts), desc(gd), desc(gf))
    results[[g]] <- standings
  }

  all_standings <- bind_rows(results)
  top2 <- all_standings %>%
    group_by(group) %>% slice_head(n = 2) %>%
    mutate(classified_as = ifelse(row_number() == 1, "1st", "2nd")) %>% ungroup()
  terceros <- all_standings %>%
    group_by(group) %>% slice(3) %>% ungroup() %>%
    arrange(desc(pts), desc(gd), desc(gf)) %>%
    slice_head(n = 8) %>% mutate(classified_as = "3rd")
  bind_rows(top2, terceros) %>% select(team, pts, gd, gf, group, classified_as)
}

sim_knockout <- function(teams_vec, teams_ranked) {
  winners <- c()
  for (i in seq(1, length(teams_vec), by = 2)) {
    h     <- teams_vec[i];  a <- teams_vec[i + 1]
    h_pts <- teams_ranked$points[teams_ranked$team == h]
    a_pts <- teams_ranked$points[teams_ranked$team == a]
    h_pts <- ifelse(length(h_pts) == 0 || is.na(h_pts), 1400, h_pts)
    a_pts <- ifelse(length(a_pts) == 0 || is.na(a_pts), 1400, a_pts)
    result <- sim_match(h_pts, a_pts)
    winner <- if (result == "home") h else if (result == "away") a else sample(c(h, a), 1)
    winners <- c(winners, winner)
  }
  winners
}

run_tournament <- function(data_full, teams_ranked, mexico_boost = 0.08) {
  clasificados <- sim_group(data_full, teams_ranked, mexico_boost)
  equipos_kn   <- clasificados$team
  while (length(equipos_kn) < 32) equipos_kn <- c(equipos_kn, sample(clasificados$team, 1))
  equipos_kn <- equipos_kn[1:32]
  r32    <- sim_knockout(equipos_kn, teams_ranked)
  r16    <- sim_knockout(r32,        teams_ranked)
  qf     <- sim_knockout(r16,        teams_ranked)
  sf     <- sim_knockout(qf,         teams_ranked)
  campeon <- sim_knockout(sf,        teams_ranked)
  list(champion = campeon, finalist = sf, semi = qf, quarter = r16)
}

print("Funciones de simulación cargadas (F1–F4) ✅")
```

# =============================================================================
# 7. EJECUTANDO SIMULACIÓN MONTE CARLO [10k]...
# =============================================================================

```{r 07 - Simulación Monte Carlo (ejecución 10k), include=TRUE}
teams_ranked <- data_full %>%
  filter(has_teams == TRUE) %>%
  select(home_name, home_points) %>%
  rename(team = home_name, points = home_points) %>%
  bind_rows(
    data_full %>% filter(has_teams == TRUE) %>%
      select(away_name, away_points) %>%
      rename(team = away_name, points = away_points)
  ) %>%
  filter(!is.na(points)) %>%
  distinct(team, .keep_all = TRUE)

cat("Equipos en simulación:", nrow(teams_ranked), "\n\n")

set.seed(2026)
N_SIMS    <- 10000
champions <- character(N_SIMS)
finalists <- character(N_SIMS * 2)

cat("🔄 Corriendo", N_SIMS, "simulaciones...\n")
start_time <- Sys.time()

for (i in seq_len(N_SIMS)) {
  result       <- run_tournament(data_full, teams_ranked)
  champions[i] <- result$champion
  finalists[((i - 1) * 2 + 1):(i * 2)] <- result$finalist
  if (i %% 2000 == 0) cat(" →", i, "completadas...\n")
}

elapsed <- round(as.numeric(Sys.time() - start_time, units = "secs"), 1)
cat("Completado en", elapsed, "segundos ✅\n")
```

# =============================================================================
# 8. RESULTADOS Y EXPORTACIÓN
# =============================================================================

## Resultados: Simulación Monte Carlo
Corrimos **10,000 torneos completos** con semilla `set.seed(2026)` para garantizar
reproducibilidad. Los resultados reflejan las probabilidades estadísticas basadas
exclusivamente en los rankings FIFA actuales y la estructura del torneo.

### Observaciones clave
- **España, Argentina y Francia** concentran ~19% de las probabilidades de título, coherente
con su dominio en los rankings FIFA
- **México** aparece en el puesto **#11 de campeón (3.63%)** y **#9 de llegar a la final (7.39%)**,
beneficiado por el boost de sede local
- La distribución es relativamente plana (6.61% máximo), lo que refleja el nuevo formato
de 48 equipos donde hay más variabilidad en el torneo

```{r 08 - Resultados y exportación, include=TRUE}
prob_campeon <- table(champions) %>%
  as_tibble() %>%
  rename(team = champions, n_wins = n) %>%
  mutate(prob_title = round(n_wins / N_SIMS * 100, 2)) %>%
  arrange(desc(prob_title))

prob_final <- table(finalists) %>%
  as_tibble() %>%
  filter(finalists != "") %>%
  rename(team = finalists, n_final = n) %>%
  mutate(prob_final = round(n_final / N_SIMS * 100, 2)) %>%
  arrange(desc(prob_final))

cat("🏆 TOP 15 - PROBABILIDAD DE CAMPEÓN:\n")
cat("══════════════════════════════════════\n")
prob_campeon %>% slice_head(n = 15) %>% print(n = 15)

cat("\n🥈 TOP 10 - PROBABILIDAD DE LLEGAR A LA FINAL:\n")
cat("══════════════════════════════════════════════\n")
prob_final %>% slice_head(n = 10) %>% print(n = 10)

cat("\n🇲🇽 MÉTRICAS MÉXICO:\n")
cat("══════════════════════\n")
mex_title <- prob_campeon %>% filter(team == "Mexico") %>% pull(prob_title)
mex_final <- prob_final   %>% filter(team == "Mexico") %>% pull(prob_final)
cat("Probabilidad campeón :", ifelse(length(mex_title) > 0, paste0(mex_title, "%"), "< 0.01%"), "\n")
cat("Probabilidad final   :", ifelse(length(mex_final) > 0, paste0(mex_final, "%"), "< 0.01%"), "\n")

write_csv(prob_campeon, paste0(PATH_OUTPUT, "sim_prob_campeon.csv"))
write_csv(prob_final,   paste0(PATH_OUTPUT, "sim_prob_final.csv"))
print("Exportados: output/sim_prob_campeon.csv | output/sim_prob_final.csv ✅")
```

# =============================================================================
# 09 - VISUALIZACIÓN: Probabilidades de Campeón
# =============================================================================

## Visualizaciones
Las gráficas se generan con `ggplot2` y se exportan en alta resolución (300 dpi) a `output/`.
Están listas para incluirse en presentaciones, reportes o el README de GitHub.

```{r 09 - Visualizacion Campeon, include=TRUE, fig.width=10, fig.height=8}
plot_campeon <- prob_campeon %>%
  slice_head(n = 15) %>%
  mutate(
    iso2 = tolower(countrycode(team, origin = 'country.name', destination = 'iso2c')),
    iso2 = ifelse(team == "England", "gb-eng", iso2)
  )

g_campeon <- ggplot(plot_campeon, aes(x = reorder(team, prob_title), y = prob_title)) +
  geom_segment(aes(xend = team, y = 0, yend = prob_title), color = "gray70", size = 1.2) +
  geom_flag(aes(y = prob_title + 0.2, image = iso2), size = 0.05) +
  geom_text(aes(y = prob_title + 0.8, label = paste0(prob_title, "%")),
            size = 4.5, fontface = "bold", color = "#F4D03F") +
  coord_flip() +
  scale_y_continuous(limits = c(0, max(plot_campeon$prob_title) + 1.5)) +
  labs(
    title    = "🏆 Probabilidad de ganar el Mundial 2026",
    subtitle = "Basado en 10,000 simulaciones de Monte Carlo con Rankings FIFA",
    x = "", y = "Probabilidad (%)",
    caption  = "Elaborado para Portafolio de Análisis de Datos"
  ) +
  theme_minimal(base_size = 14) +
  theme(
    plot.background  = element_rect(fill = "#1a1a2e", color = NA),
    panel.background = element_rect(fill = "#1a1a2e", color = NA),
    plot.title    = element_text(face = "bold", size = 18, margin = margin(b = 10), color = "white"),
    plot.subtitle = element_text(color = "gray60", size = 12, margin = margin(b = 20)),
    axis.text     = element_text(face = "bold", color = "#a0aec0", size = 12),
    panel.grid.major.y = element_blank(),
    panel.grid.minor.x = element_blank(),
    panel.grid.major.x = element_line(color = "#2d3748", linewidth = 0.3)
  )

print(g_campeon)
ggsave(paste0(PATH_OUTPUT, "plot_campeon.png"), g_campeon, width = 10, height = 7, dpi = 300)
print("Gráfico de campeón guardado en output/plot_campeon.png ✅")
```

# =============================================================================
# 10 - Visualización: Distribución de Sedes (Enfoque México)...
# =============================================================================

```{r 10 - Visualizacion Sedes, include=TRUE, fig.width=10, fig.height=8}
plot_sedes <- data_full %>%
  count(stadium, city_name, country) %>%
  arrange(desc(n)) %>%
  mutate(
    sede_label = paste0(stadium, " (", city_name, ")"),
    color_pais = case_when(
      country == "Mexico" ~ "#006847",
      country == "USA"    ~ "#002868",
      country == "Canada" ~ "#FF0000",
      TRUE ~ "gray"
    )
  )

g_sedes <- ggplot(plot_sedes, aes(x = reorder(sede_label, n), y = n, fill = color_pais)) +
  geom_col(width = 0.7, alpha = 0.9) +
  geom_text(aes(label = n), hjust = -0.3, size = 4.5, fontface = "bold", color = "white") +
  coord_flip() +
  scale_fill_identity() +
  scale_y_continuous(limits = c(0, max(plot_sedes$n) + 1), breaks = seq(0, 10, by = 2)) +
  labs(
    title    = "🏟️ Partidos del Mundial 2026 por Estadio",
    subtitle = "Distribución de los 104 encuentros. México, Estados Unidos y Canadá.",
    x = "", y = "Número de Partidos",
    caption  = "Datos oficiales FIFA | Portafolio de Análisis"
  ) +
  theme_minimal(base_size = 14) +
  theme(
    plot.background  = element_rect(fill = "#1a1a2e", color = NA),
    panel.background = element_rect(fill = "#1a1a2e", color = NA),
    plot.title    = element_text(face = "bold", size = 18, color = "white"),
    plot.subtitle = element_markdown(size = 12, color = "gray60"),
    axis.text     = element_text(size = 11, color = "#a0aec0"),
    panel.grid.major.y = element_blank(),
    legend.position = "none"
  )

print(g_sedes)
ggsave(paste0(PATH_OUTPUT, "plot_sedes.png"), g_sedes, width = 10, height = 8, dpi = 300)
print("✅ Gráfico de sedes guardado en output/plot_sedes.png")
```

# =============================================================================
# 11: CSV AUXILIARES PARA POWER BI
# =============================================================================

```{r 11 - CSV auxiliares Power BI, include=TRUE}
write_csv_utf8 <- function(x, path, ...) {
  tmp <- tempfile(fileext = ".csv")
  readr::write_csv(x, tmp, ...)
  raw <- readBin(tmp, what = "raw", n = file.info(tmp)$size)
  bom <- charToRaw("\ufeff")
  writeBin(c(bom, raw), path)
}

curiosidades <- tibble(
  categoria = c(
    "Países campeones","Finales más goleadoras","Goles promedio/edición",
    "Partidos más largos","Ediciones disputadas","Países participantes total",
    "Récord victorias consecutivas","Goles totales","% empates",
    "Victorias locales","Finales por penales","Remontadas épicas",
    "México en Mundiales","México títulos"
  ),
  valor = c(
    "8","1958 (9 goles)","2.8","120 min","22",
    "82 países","25 victorias (Brasil)","2,778","26%",
    "41%","5","12%","17/22","0"
  ),
  fuente = c(
    "Histórico","Suecia 1958","1930-2022","Prórrogas","1930-2022",
    "Histórico","1970","Histórico","Histórico","Histórico",
    "1994, 2006...","Estadística","Histórico","Histórico"
  )
)
write_csv_utf8(curiosidades, "../datasets/dim_curiosidades_mundial.csv", na = "")
cat("✅ dim_curiosidades_mundial.csv:", nrow(curiosidades), "filas\n")

hist_completo <- read_csv(
  "../datasets/FIFA World Cup 1930-2022 All Match Dataset.csv",
  show_col_types = FALSE
)

campeones_finales <- hist_completo %>%
  filter(`Stage Name` == "final") %>%
  mutate(
    campeon = case_when(
      `Home Team Win` == 1 ~ `Home Team Name`,
      `Away Team Win` == 1 ~ `Away Team Name`,
      TRUE ~ NA_character_
    ),
    campeon = case_when(campeon == "West Germany" ~ "Germany", TRUE ~ campeon)
  ) %>%
  pull(campeon) %>% discard(is.na)

campeones_completos       <- c(campeones_finales, "Uruguay")
dim_titulos_historicos    <- tibble(team = campeones_completos) %>%
  count(team, name = "titulos_historicos") %>%
  arrange(dplyr::desc(titulos_historicos))

write_csv_utf8(dim_titulos_historicos, "../datasets/dim_titulos_historicos.csv", na = "")
cat("✅ dim_titulos_historicos.csv:", nrow(dim_titulos_historicos), "equipos\n")
print(dim_titulos_historicos)

# ✅ FIX: objeto renombrado de dim_jugadores_top → dim_leyendas (consistente)
dim_leyendas <- tibble(
  jugador = c(
    "Miroslav Klose","Ronaldo","Gerd Müller","Just Fontaine","Lionel Messi",
    "Peter Shilton","Fabien Barthez","Hugo Lloris","Manuel Neuer","Iker Casillas"
  ),
  tipo    = c(rep("Goleador", 5), rep("Portero", 5)),
  record  = c(16, 15, 14, 13, 13, 10, 9, 8, 7, 7),
  pais    = c("Germany","Brazil","Germany","France","Argentina",
              "England","France","France","Germany","Spain"),
  mundiales = c(4, 3, 2, 1, 5, 3, 3, 3, 2, 3)
) %>%
  arrange(tipo, desc(record)) %>%
  mutate(promedio_por_mundial = round(record / mundiales, 1))

write_csv_utf8(dim_leyendas, "../datasets/dim_leyendas.csv", na = "")
cat("✅ dim_leyendas.csv:", nrow(dim_leyendas), "jugadores\n")
print(dim_leyendas)

partidos_largo <- bind_rows(
  hist_completo %>%
    transmute(fecha = lubridate::mdy(`Match Date`), team = `Home Team Name`, victoria = `Home Team Win`),
  hist_completo %>%
    transmute(fecha = lubridate::mdy(`Match Date`), team = `Away Team Name`, victoria = `Away Team Win`)
) %>%
  mutate(team = case_when(team == "West Germany" ~ "Germany", TRUE ~ team)) %>%
  arrange(team, fecha)

max_racha <- function(victorias) {
  if (all(victorias == 0)) return(0)
  r <- rle(victorias)
  max(r$lengths[r$values == 1], na.rm = TRUE)
}

dim_rachas_victorias <- partidos_largo %>%
  group_by(team) %>%
  summarise(
    partidos_totales        = n(),
    victorias_totales       = sum(victoria, na.rm = TRUE),
    record_victorias_consec = max_racha(victoria),
    .groups = "drop"
  ) %>%
  arrange(desc(record_victorias_consec))

write_csv_utf8(dim_rachas_victorias, "../datasets/dim_rachas_victorias.csv")
cat("✅ dim_rachas_victorias.csv:", nrow(dim_rachas_victorias), "equipos\n")
print(dim_rachas_victorias, n = 15)
```

# =============================================================================
# 12. CONCLUSIONES
# =============================================================================

```{r conclusiones-inline, include=FALSE}
top1      <- prob_campeon %>% arrange(desc(prob_title)) %>% slice(1)
top2      <- prob_campeon %>% arrange(desc(prob_title)) %>% slice(2)
top3      <- prob_campeon %>% arrange(desc(prob_title)) %>% slice(3)
mex_pos   <- which(prob_campeon$team == "Mexico")
mex_title <- prob_campeon %>% filter(team == "Mexico") %>% pull(prob_title)
mex_final <- prob_final   %>% filter(team == "Mexico") %>% pull(prob_final)
```

Los resultados de las 10,000 simulaciones apuntan a **`r top1$team`** como el gran favorito 
con **`r top1$prob_title`%** de probabilidad de título, seguido de **`r top2$team`** 
(**`r top2$prob_title`%**) y **`r top3$team`** (**`r top3$prob_title`%**).

Tres hallazgos clave:

1. **La correlación ranking–probabilidad es robusta.** El scatter confirma que el modelo es 
   coherente — a mayor puntaje FIFA, mayor probabilidad de título de forma sistemática.

2. **El nuevo formato de 48 equipos democratiza el torneo.** Con solo `r top1$prob_title`% 
   de máxima probabilidad individual, ningún equipo es favorito aplastante; hay más 
   incertidumbre que en cualquier edición anterior.

3. **México tiene oportunidad real como sede.** Con **`r mex_title`%** de probabilidad de 
   título y **`r mex_final`%** de llegar a la Final, el equipo azteca ocupa el puesto 
   **#`r mex_pos`** global — dentro del grupo de selecciones con posibilidades concretas. 
   El boost de +8% por sede refleja la ventaja del local documentada en la literatura deportiva.

---

# 13. Sobre el proyecto {.unnumbered}

Este proyecto forma parte de mi **portafolio de análisis de datos**, desarrollado de enero
a marzo de 2026. Demuestra competencias en:

| Área | Herramientas |
|------|-------------|
| **Ingeniería de datos** | R · tidyverse · janitor · lubridate |
| **Calidad de datos** | pointblank (Data Quality Framework) |
| **Estadística aplicada** | Modelo logístico · Simulación Monte Carlo |
| **Visualización** | ggplot2 · ggimage · Power BI (5 páginas) |
| **Reporte reproducible** | R Markdown → HTML autocontenido |
| **Control de versiones** | Git · GitHub |

> 📊 **Dashboard interactivo** disponible en Power BI (5 páginas con HTML Content lite)  
> 💻 **Código fuente** disponible en GitHub  
> 📧 **Contacto:** joel.giroud01@gmail.com · [LinkedIn](https://linkedin.com/in/joel-pgiroud)

---

*Datos: FIFA oficial · Kaggle · Portafolio de Análisis de Datos · 2026*
